高雄高等行政法院判決
　　　　　　　　　　　　　　 九十四年度訴字第四二七號
　　　　　　　　　　　　　　 .
原　　　告　甲○○
被　　　告　財政部台灣省南區國稅局
代　表　人　朱正雄局長
訴訟代理人　丙○○
　　　　　　乙○○
上列當事人間因遺產稅事件，原告不服財政部中華民國九十四年
三月三十一日台財訴字第０九四０００四五七七０號訴願決定，
提起行政訴訟。本院判決如下：
　　主  文
原告之訴駁回。
訴訟費用由原告負擔。
　　事  實
壹、事實概要：
    緣被繼承人王萬收於民國（下同）九十一年一月二十八日死
    亡，原告申請延期至同年十月二十八日辦理遺產稅申報，列
    報遺產總額新台幣（下同）一三０、０六九、九四三元，經
    被告核定遺產總額一五三、五一九、八九０元，遺產淨額九
    、五一七、九一七元，應納稅額二０九、九七０元，另因原
    告未將被繼承人王萬收生前所遺高雄區中小企業銀行中山分
    行（以下簡稱高雄中小企銀中山分行）存款八、九三三元、
    助榮木業股份有限公司（以下簡稱助榮公司）投資股權一、
    一四三、四五二元、中國力霸股份有限公司（以下簡稱力霸
    公司）投資股權一、二一五元、彰化商業銀行（以下簡稱彰
    銀）投資股權三、八四三元、高新商業銀行（以下簡稱高新
    銀行）投資股權五、四九八元、助榮公司債權一三、二八七
    、二九四元及死亡前二年內之贈與六、０００、０００元等
    遺產，合計二０、四五０、二三五元據實合併申報，逃漏遺
    產稅二０九、九七０元，除補徵稅額外，並依遺產及贈與稅
    法第四十五條規定按所漏稅額處一倍罰鍰二０九、九００元
    （計至百元止）。原告不服，就債權、死亡前二年內贈與財
    產、死亡前未償債務及罰鍰等項目，申請復查結果，獲追減
    死亡前二年內贈與財產五０、０００元及罰鍰一０、０００
    元，其餘維持原核定。原告仍不服，提起訴願，經遭決定駁
    回，原告猶未甘服，遂提起本件行政訴訟。
貳、兩造聲明：
一、原告聲明求為判決：
（一）訴願決定、復查決定及原處分關於不利原告部分均撤銷。
（二）訴訟費用由被告負擔。
二、被告聲明求為判決：如主文所示。
、兩造主張之理由：
甲、原告起訴意旨略謂：
一、原告先父王萬收為投資事業，需週轉資金，遂以其名下土地
    向銀行貸款，但因其不識字，均委由代書辦理貸款事宜，不
    知代書如何辦理，遂令原告、訴外人王淑貞及王淑敏等繼承
    人成為主債務人，而王萬收為提供土地擔保之保證人。然實
    際上原告帳號，均由原告先父王萬收統籌運用，各帳戶內資
    金之調度與轉存，均是王萬收對其名下財產之處分行為，應
    無贈與之情事。
二、原告既不認為有贈與之情事，而未予列報六、０００、００
    ０元之現金贈與部分，是屬人之常情，被告以原告漏報贈與
    總額，認為原告逃漏遺產稅，而科處罰鍰，顯有違誤。
三、王萬收臨終前，財務狀況極差，不可能於九十年二月九日贈
    與不相干之訴外人曾楊惠英現金一、０００、０００元。又
    王萬收因不識字，財務運作均由訴外人王淑貞代為處理，而
    曾楊惠英是屬訴外人王淑貞家煮飯歐巴桑，是以此筆金額應
    屬債權或不當得利。
四、王萬收死亡前，猶為債務未能清償不能安心，不知保護自己
    及家人的權益，任憑銀行宰割，而原告只為求處理王萬收之
    後事，卻需受如此龐大的負擔與國稅，處境著實困苦，常不
    知如何自處，竭盡所知，申報遺產，依然遭科處罰鍰，乃訴
    請判決如訴之聲明等語。
乙、被告答辯意旨略謂：
一、本稅部分：
（一）死亡前二年內贈與財產：
  １、按「凡經常居住中華民國境內之中華民國國民死亡時遺有
      財產者，應就其在中華民國境內境外全部遺產，依本法規
      定，課徵遺產稅。」、「本法稱贈與，指財產所有人以自
      己之財產無償給予他人，經他人允受而生效力之行為。」
      及「被繼承人死亡前二年內贈與下列個人之財產，應於被
      繼承人死亡時，視為被繼承人之遺產，併入其遺產總額，
      依本法規定徵稅：．．．二、被繼承人依民法第一一三八
      條及第一一四０條規定之各順序繼承人。」為遺產及贈與
      稅法第一條第一項、第四條第二項及第十五條第一項第二
      款所明定。
  ２、原告辦理遺產稅申報時，列報死亡前二年內贈與財產二、
      二六四、四００元，被告以其所列報財產係被繼承人於九
      十年四月二十六日將雲林縣口湖鄉○○段一九八地號等十
      筆土地贈與其子王榮德，該十筆土地屬農業用地，免予併
      入遺產總額。惟查，被繼承人於八十九年十月十九日自其
      第一商業銀行（以下簡稱一銀）三民分行存款帳戶提領三
      、０００、０００元，將其中二、八五０、０００元轉存
      其女王淑貞同銀行存款帳戶，一００、０００元轉存王淑
      貞一銀東高雄分行存款帳戶，合計存入二、九五０、００
      ０元，又以臨時存欠方式支領現金五０、０００元；另於
      九十年一月十一日自其一銀三民分行存款帳戶提領三、０
      ００、０００，轉存其女王淑貞同銀行存款帳戶，有一銀
      三民分行九十一年十一月十三日一三民字第一一八號函、
      存款明細分類帳、取款憑條及現金支出傳票等影本可稽。
      被告以九十二年四月二十九日南區國稅審二字第０九二０
      ０七七七九四號函請王淑貞說明資金往來法律關係，王淑
      貞未依限提出說明，且查上開款項存入王淑貞帳戶後，即
      陸續提領運用，乃將該款項核認屬被繼承人對王淑貞之贈
      與，並依首揭規定，核定被繼承人死亡前二年內贈與六、
      ０００、０００元。惟查，此部分死亡前二年內贈與財產
      所衍生之贈與稅案，業經被告九十三年五月二十四日南區
      國稅法一字第０九三０一０五七五八號復查決定，復查結
      果將被繼承人以臨時存欠方式支領之現金五０、０００元
      予以追減贈與總額，基於相同之課稅事實，原核定死亡前
      二年內贈與六、０００、０００元，乃復查決定追減五０
      、０００元。
  ３、次查，被繼承人於九十年一月十一日轉帳三、０００、０
      ００元至王淑貞一銀三民分行存款帳戶，王淑貞即當然擁
      有自由支配該筆款項之權利，且同日王淑貞提現一二０、
      ０００元、一００、０００元、同年月十五日轉帳二五０
      、０００元、同年月十七日提現五四０、九八七元、同年
      月十九日提現一五０、０００元、同年二月五日提現二三
      三、六二０元、同年二月九日轉帳一、三四０、０００元
      及同年二月十三日轉帳二八九、七五０元，亦足證王淑貞
      對於取得該筆款項後擁有充分支配運用權利，基於動產物
      權之讓與，以交付為要件，系爭款項既經王淑貞提領運用
      ，即生動產物權讓與之效力，並可證實王淑貞對存入款項
      擁有充分支配權，應足以認定其有允受該財產之意思表示
      。
  ４、至原告訴稱被繼承人逝世前，財務已陷入窘迫，不可能再
      於九十年二月九日贈與一、０００、０００元予不相干之
      曾楊惠英，被繼承人之財務運作均委由其女王淑貞代為處
      理，而曾楊惠英係王淑貞家煮飯之歐巴桑，是以，此筆應
      屬債權或不當得利云云。然查，此部分係查獲被繼承人於
      九十年一月十一日自其一銀三民分行存款帳戶提領三、０
      ００、０００元轉存王淑貞同銀行存款帳戶，始核課被繼
      承人贈與王淑貞三、０００、０００元，至王淑貞受贈與
      後於九十年二月九日將款項匯至案外人曾楊惠英存款帳戶
      ，係屬王淑貞與曾楊惠英間之資金往來法律關係，無法證
      明係被繼承人與曾楊惠英間之債權債務關係，原告所訴洵
      不足採。
  ５、另原告因不服被告核定被繼承人前開八十九年度及九十年
      度贈與稅事件，循序提起行政訴訟，分別經鈞院以九十三
      年度訴字第八二四及八二七號判決駁回在案，併予陳明。
（二）死亡前未償債務：
  １、按「左列各款，應自遺產總額中扣除，免徵遺產稅：．．
      ．九、被繼承人死亡前，未償之債務，具有確實證明者。
      」為遺產及贈與稅法第十七條第一項第九款所明定。
  ２、原告辦理遺產稅申報時，列報死亡前未償債務八五、二六
      一、五０五元，被告以其所列報未償債務中之高雄縣大寮
      鄉農會（以下簡稱大寮農會）借款餘額三四、九００、七
      五八元（含違約利息一、五三０、七五八元）部分。經查
      ，借款人為原告，該農會於八十一年五月十六日將借款三
      三、三七０、０００元存入原告同農會存款帳戶，同年月
      十八日原告將上開借款中三三、０００、０００元匯入被
      繼承人一銀三民分行存款帳戶，惟上開被繼承人存款於同
      日提領八、０００、０００元並以王淑貞名義匯至訴外人
      李和子彰銀北高雄分行存款帳戶，同年月二十二日提領六
      、０００、０００元匯至王淑貞一銀三民分行定期存款帳
      戶，同年月二十三日分別提領七、八五０、０００元及七
      、０００、０００元匯至被繼承人配偶吳的一銀三民分行
      支票存款帳戶；另未償債務中之大寮農會借款餘額一六、
      六七六、二九三元（含違約利息六七六、二九三元）部分
      。經查，借款人為王淑貞，該農會於八十七年十二月九日
      將借款一六、０００、０００元存入王淑貞同農會存款帳
      戶，上開借款中九、０００、０００元王淑貞於同年月二
      十九日提領匯入甲○○一銀三民分行存款帳戶，七、０三
      五、０九六元王淑貞於同年月九日提領清償其本身同年一
      月九日之借款七、０００、０００元，經查上開七、００
      ０、０００元之借款，王淑貞於上開借款日分別提領一、
      ０００、０００元、二、０００、０００元及四、０００
      、０００匯入被繼承人、王淑貞及甲○○之一銀三民分行
      存款帳戶，上開資金流程與原告所稱，其所借款項皆為被
      繼承人所用不符，乃依前揭規定，否准扣除死亡前未償債
      務五一、五七七、０五一元（三四、九００、七五八元＋
      一六、六七六、二九三元），核定本件死亡前未償債務三
      三、六八四、四五四元。
  ３、原告另主張被繼承人因為投資須週轉資金，遂以其名下土
      地向銀行貸款，但因被繼承人不識字，均委由代書辦理銀
      行借款事宜，不知為何王淑貞及王淑敏二人變為借款人，
      而被繼承人為保證人云云。惟系爭借款之借款人分別為甲
      ○○及王淑貞，並由渠等親自簽名蓋章簽立借據，此有大
      寮農會九十一年十二月二十七日大鄉農信字第九一一四二
      二號函可稽，借款資金並悉數撥入借款人帳戶，且被繼承
      人並非實際之借款人，被告依查得事實核定被繼承人死亡
      前未償債務三三、六八四、四五四元，並無不合。
二、罰鍰部分：
（一）按「納稅義務人對依本法規定，應申報之遺產或贈與財產
      ，已依本法規定申報而有漏報或短報情事者，應按所漏稅
      額處以一倍至二倍之罰鍰。」為遺產及贈與稅法第四十五
      條所明定。次按「人民違反法律上之義務而應受行政罰之
      行為，法律無特別規定時雖不以出於故意為必要，仍須以
      過失為責任要件。但應受行政罰之行為，僅須違反禁止規
      定或作為義務，而不以發生損害或危險為其要件者，推定
      為有過失，於行為人不能舉證證明自己無過失時，即應受
      處罰。」為司法院釋字第二七五號所解釋。
（二）本件原告漏報高雄中小企銀中山分行存款八、九三三元、
      助榮公司投資股權一、一四三、四五二元、力霸公司投資
      股權一、二一五元、彰銀投資股權三、八四三元、高新銀
      行投資股權五、四九八元、助榮公司債權一三、二八七、
      二九四元及死亡前二年內贈與五、九五０、０００元等遺
      產，合計二０、四００、二三五元，有遺產稅申報書、相
      關資金流程證明及九十年度助榮公司營利事業所得稅結算
      申報書投資人盈餘分配表等影本可稽，違章事證足堪認定
      ，並無違誤。惟如前所述，本件復查決定已追減死亡前二
      年內贈與五０、０００元，重核漏稅額一九九、九七０元
      ，依前揭規定，按所漏稅額處一倍罰鍰一九九、九００元
      （計至百元止），原處罰鍰二０九、九００元，乃復查決
      定追減一０、０００元。
（三）原告訴訟意旨略以，主張其已竭盡所知，申報遺產，卻仍
      被科處罰鍰云云。惟原告確有漏報遺產情事，被告依首揭
      規定科處罰鍰，並無違誤。本件原告之訴為無理由，請予
      駁回，以維稅政。
 　 理  由
壹、本稅部分：
一、按「凡經常居住中華民國境內之中華民國國民死亡時遺有財
    產者，應就其在中華民國境內境外全部遺產，依本法規定，
    課徵遺產稅。」「本法稱財產，指動產、不動產及其他一切
    有財產價值之權利。」「被繼承人死亡前二年內贈與下列個
    人之財產，應於被繼承人死亡時，視為被繼承人之遺產，併
    入其遺產總額，依本法規定徵稅：．．．二、被繼承人依民
　　法第一千一百三十八條及第一千一百四十條規定之各順序繼
    承人。．．．。」「左列各款，應自遺產總額中扣除，免徵
    遺產稅：．．．九、被繼承人死亡前，未償之債務，具有確
    實證明者。」分別為遺產及贈與稅法第一條第一項、第四條
    第一項、第十五條第一項第二款及第十七條第一項第九款所
    明定，合先敘明。
二、本件被繼承人王萬收於九十一年一月二十八日死亡，原告申
    請延期至同年十月二十八日辦理遺產稅申報，列報遺產總額
    一三０、０六九、九四三元，經被告初查核定遺產總額一五
    三、五一九、八九０元，遺產淨額九、五一七、九一七元，
    應納稅額二０九、九七０元。嗣被告另查得被繼承人王萬收
    生前所遺高雄中小企銀中山分行存款八、九三三元、助榮公
    司投資股權一、一四三、四五二元、力霸公司投資股權一、
    二一五元、彰銀投資股權三、八四三元、高新銀行投資股權
    五、四九八元、助榮公司債權一三、二八七、二九四元及死
    亡前二年內贈與六、０００、０００元等遺產，合計二０、
    四五０、二三五元，原告並未據實合併申報，逃漏遺產稅二
    ０九、九七０元，除補徵稅額外，並依遺產及贈與稅法第四
    十五條規定按所漏稅額處一倍罰鍰二０九、九００元（計至
    百元止）。原告不服，就債權、死亡前二年內贈與財產、死
    亡前未償債務及罰鍰等項目，申經被告復查結果，除獲追減
    死亡前二年內贈與財產五０、０００元及罰鍰一０、０００
    元外，其餘仍維持原核定等情，為兩造所不爭執，並有原告
    遺產稅申報書、被告核定通知書、九十二年十一月二十七日
    九十二年度財遺產字第一Ｚ000000000號罰鍰處分
    書及九十三年十二月十日南區國稅法一字第０九三０一一八
    七五三號復查決定書等附於原處分卷可稽，應堪認定。
三、原告提起本件行政訴訟，無非以：（一）關於助榮公司債權
    一千三百多萬元部分，原告只知其父有以助榮公司之不動產
    抵押貸款，但不知其父對助榮公司尚有此筆債權，並非故意
    漏報。（二）實際上原告等子女之銀行帳戶，均為原告父親
    所統籌運用，其間各帳戶內資金之調度與轉存，無非是其父
    對其名下財產之處分行為，應無贈與情事。況原告父親去世
    前，財務狀況極為窘迫，不可能再於九十年二月九日贈與一
    百萬元予不相干之訴外人曾楊惠英，故此筆金額應屬債權或
    不當得利。（三）原告父親生前因投資需週轉資金，遂以其
    名下土地向銀行貸款，因其父不識字，貸款事宜均委由代書
    辦理，但不知為何卻由原告及訴外人王淑貞、王淑敏等人為
    借款主債務人云云，資為爭議。
四、關於助榮公司債權部分：經查，本件被繼承人王萬收生前於
    八十八年四月八日將其所有坐落高雄縣仁武鄉○○段二０之
    一地號土地委託其女王淑貞出售，出售土地款一五五、二０
    ０、０００元，王淑貞於同年月十二日將定金二０、０００
    、０００元存入被繼承人一銀三民分行存款帳戶，被繼承人
    則於同日提領一三、二八七、二九四元清償助榮公司於該分
    行之借款本金一三、二００、０００元及利息八七、二九四
    元等情，有原告委託書、不動產買賣契約書、一銀三民分行
    存款明細分類帳、取款憑條及放款收回傳票等影本在卷可佐
    。經被告分別以九十二年五月二十二日南區國稅審二字第０
    九二００七六九三號及同年六月十九日南區國稅審二字第０
    九二００七六九九六號函請助榮公司及原告說明上開資金往
    來之法律關係，惟助榮公司及原告逾限均未提出說明。從而
    ，本件被告以被繼承人自其一銀三民分行存款帳戶提領現金
    一三、二八七、二九四元，代為清償助榮公司在同銀行之借
    款本金一三、二００、０００元及利息八七、二九四元，核
    認屬被繼承人生前對助榮公司之債權，予以併入被繼承人之
    遺產課徵遺產稅，於法尚無不合。
五、關於死亡前二年內贈與部分：
（一）又按「動產所有權之歸屬，原以占有為要件，此項存款既
      係被繼承人之名義存入，其物權為存款人所有，在未提領
      以前，不能指為他人所有，否則權利義務之主體無從確定
      ，物權陷於紊亂。．．．。」最高行政法院著有六十二年
      判字第一二七號判例可資參照。
（二）本件被繼承人王萬收於八十九年十月十九日自其一銀三民
      分行存款帳戶提領三、０００、０００元，轉存入其女王
      淑貞同銀行存款帳戶二、八五０、０００元及一銀東高雄
      分行存款帳戶一００、０００元；復於九十年一月十一日
      自其一銀三民分行提領三、０００、０００元，轉存入王
      淑貞同銀行存款帳戶，有一銀三民分行九十一年十一月十
      三日一三民字第一一八號函、存摺類存款取款憑條、存款
      憑條、現金支出傳票及存款明細分類帳等影本附卷可稽，
      自堪認定。參諸上述最高行政法院六十二年判字第一二七
      號判例意旨，動產所有權之歸屬，原以占有為要件，系爭
      自被繼承人王萬收銀行存款帳戶提領之款項既存入其女王
      淑貞名義之帳戶，其所有權即屬訴外人王淑貞所有，被告
      就此已盡舉證責任，原告復未能舉反證推翻之，則被告原
      處分，即無違誤。
（三）次查，被繼承人王萬收於八十九年一月十一日及九十年一
      月十一日自其一銀三民分行存款帳戶各提領三百萬元，轉
      帳匯入其女王淑貞同銀行帳戶後，其帳戶除於九十年二月
      九日匯款一百萬元至訴外人曾楊惠英彰銀三民分行之帳戶
      外，其餘則經王淑貞陸續提領使用乙節，有相關存提明細
      表可按。被告雖曾先後以九十二年四月二十九日南區國稅
      審二字第０九二０００七七七九四號函及九十三年四月九
      日南區國稅法一字第０九三０一０五七三一號函請訴外人
      王淑貞及原告說明資金往來法律關係，然王淑貞及原告亦
      未函復說明。換言之，系爭款項存入訴外人王淑貞帳戶後
      ，王淑貞提領之用途為何？是否有為其父王萬收調度資金
      處理事務情事？因該等款項已自帳戶提領，則就此發生於
      納稅義務人所得支配範圍之事實，原告及另一納稅義務人
      王淑貞（王淑貞亦為本件被繼承人王萬收之繼承人）並未
      就該事實為完全及真實之陳述，即無從認定原告之主張為
      真實。至訴外人王淑貞於九十年二月九日匯款一百萬元至
      訴外人曾楊惠英存款帳戶乙節，查原告既不否認該一百萬
      元係自王淑貞帳戶匯入曾楊惠英帳戶，而非自被繼承人王
      萬收之帳戶匯入曾楊惠英之帳戶，則該匯款行為應認係王
      淑貞與曾楊惠英間之資金往來關係，而與被繼承人王萬收
      無涉，原告僅以九十年二月間被繼承人王萬收經濟已甚拮
      据為由，空言主張此筆金額應屬債權或不當得利云云，自
      難採取。況原告因不服被繼承人前開八十九年度及九十年
      度贈與稅事件，循序提起行政訴訟，業經本院九十三年度
      訴字第八二四號及九十年度訴字第八二七號判決原告之訴
      駁回，亦經本院調取該案卷閱明屬實。故原告猶執相同主
      張訴稱本件被繼承人並無前述死亡前二年內贈與之情事，
      洵屬無據。
六、關於未償債務部分：
（一）本件原告辦理遺產稅申報時，雖列報被繼承人死亡前未償
      債務八五、二六一、五０五元。惟查，其中大寮農會借款
      五一、五七七、０五一元，其借款人為原告及訴外人王淑
      貞，被繼承人王萬收僅為連帶保證人，並非主債務人，此
      為原告所不爭執；再查，上開大寮農會借款中，以原告為
      借款人之借款金額為三四、九００、七五八元（含利息一
      、五三０、七五八元），大寮農會係於八十一年五月十六
      日將借款三三、三七０、０００元存入原告同農會存款帳
      戶；另該大寮農會借款中，以訴外人王淑貞為借款人之借
      款金額為一六、六七六、二九三元（含違約利息六七六、
      二九三元），該農會係於八十七年十二月九日將借款一六
      、０００、０００元存入王淑貞同農會存款帳戶，並分別
      有大寮農會九十一年九月二十三日大鄉農信字第九一一０
      六三號、第九一一０六四號放款餘額證明書及九十一年十
      月十七日大鄉農信字第九一一一四七號、第九一一一四五
      號放款證明書等影本附於原處分卷足憑，是系爭借款均已
      悉數撥入原告及訴外人王淑貞之存款帳戶乙情，自堪認定
      。
（二）次查，大寮農會於八十一年五月十六日將借款三三、三七
      ０、０００元匯入原告同農會存款帳戶後，原告隨即於同
      日將其中三三、０００、０００元匯入被繼承人一銀三民
      分行存款帳戶，此有大寮農會活期性存款明細帳及轉帳傳
      票影本在卷可考。原告雖據此匯款事實主張系爭借款乃被
      繼承人所運用，屬被繼承人之生前未償債務，應予扣除云
      云。惟查，原告曾因被繼承人於八十七年及八十八年間對
      其為現金移轉之事，遭被告課徵贈與稅而涉訟於本院，案
      經本院九十三年度訴字第八二三號及九十三年度訴字第八
      二五號判決認定：「．．．原告以其名義向高雄縣大寮鄉
      農會借貸之三千三百七十萬元，雖是以原告之父所有之不
      動產為擔保所借貸，但該款項既是由原告擔任借款人所借
      貸，本質上該貸得之款項即屬原告所有（爾後亦應由原告
      負清償之責），則該借得款項中之三千三百萬元匯入原告
      之父王萬收帳戶，由原告之父使用，則原告與其父間就該
      三千三百萬元自亦發生債之關係．．．該三千三百萬元原
      告既非無償贈與其父，則原告之父王萬收即負有返還之義
      務，是於八十一年原告之父取得該三千三百萬元款項後，
      若有其將資金給予原告情事，則衡諸一般經驗法則，該資
      金之給予就原告之父言之，當是作為資金之返還．．．」
      等語，是足認系爭借款債務乃原告本身之債務，至原告於
      貸得系爭款項後復轉存三三、０００、０００元於被繼承
      人存款帳戶，核屬原告與被繼承人間另一債之關係。況原
      告於上開訴訟中亦以被繼承人曾為原告「代償」系爭借款
      債務一八、０００、０００元，主張應於贈與財產價值中
      予以抵銷，足見原告亦認為系爭借款債務乃其自身之債務
      ，否則如何主張抵銷？詎原告又於本件訴稱系爭借款乃被
      繼承人之未償債務，顯係矛盾，實不足採。
（三）另關於訴外人王淑貞為借款人向大寮農會借款一六、００
      ０、０００元部分。經查，上開借款於八十七年十二月九
      日匯入王淑貞存款帳戶後，王淑貞隨即於同日提領現金七
      、０三五、０九六元清償同年一月九日在同農會之借款七
      、０００、０００元，而經被告查證結果，王淑貞於同年
      一月九日向大寮農會借款七、０００、０００元，係分別
      匯入被繼承人、王淑貞及原告之一銀三民分行存款帳戶；
      另王淑貞又於同年月二十九日提領現金九、０００、００
      ０元匯入原告一銀三民分行存款帳戶等情，均有轉帳傳票
      及匯款單等影本附卷可參。則由上開借款資金流程以觀，
      王淑貞於八十七年十二月九日以自己名義向大寮農會貸借
      之款項，既係由王淑貞自行支配使用，被告否准認列系爭
      借款為被繼承人生前之未償債務，亦無違誤。
（四）又承諸前述，本件被繼承人王萬收既非系爭借款之主債務
      人，其所負之連帶保證債務，僅係立於保證人之地位，於
      系爭借款債務到期而未為清償時，始對債權人（即大寮農
      會）負給付之責任。又被繼承人王萬收係於九十一年一月
      二十八日死亡，因其死亡前，系爭借款債務之清償期尚未
      屆至，故縱其簽署之保證契約業已生效，然因被繼承人王
      萬收於死亡時尚無須負清償之責任，自難謂該保證債務為
      其生前之「未償債務」。其次，被繼承人王萬收雖為原告
      及訴外人王淑貞借款債務之連帶保證人，而對該筆借款債
      務負連帶清償之責，然依民法第二百七十三條規定，連帶
      債務之債權人，得對債務人中之一人或數人或其全體，請
      求一部或全部之給付，故於連帶債務之債權人未現實請求
      給付前，要無從確定履行是項債務之主體究為何人及其給
      付之金額若干。故於此情形下，如單以形式上被繼承人係
      為連帶債務人，即認定連帶債務即為被繼承人之「未償債
      務」，殊不合理。故而判斷連帶保證債務是否為被繼承人
      生前之「未償債務」，自應以被繼承人死亡前，債權人是
      否已向其請求清償或聲請強制執行、或向主債務人及其他
      連帶債務人請求清償而無法受償，始得認定該筆債務為被
      繼承人之「未償債務」，並自遺產總額中扣除；反之，迨
      被繼承人死亡時止，債權人尚未就他人之借款債務向被繼
      承人（連帶債務人之一）請求清償或聲請強制執行，即難
      確定被繼承人為該項債務清償之主體，自不因其形式上為
      連帶保證人，對債務人之借款債務依法負連帶清償之責，
      即認為已符合首揭遺產及贈與稅法第十七條第一項第九款
      所定之「未償之債務」，而得從遺產總額中扣除，俾符合
      租稅公平原則。從而，本件被告依首揭規定，否准扣除被
      繼承人死亡前未償債務五一、五七七、０五一元（三四、
      九００、七五八元＋一六、六七六、二九三元），核定本
      件死亡前未償債務三三、六八四、四五四元，尚無違誤。
貳、罰鍰部分：
一、按「納稅義務人對依本法規定，應申報之遺產或贈與財產，
    已依本法規定申報而有漏報或短報情事者，應按所漏稅額處
    以一倍至二倍之罰鍰。」為遺產及贈與稅法第四十五條所明
    定。另按「人民違反法律上之義務而應受行政罰之行為，法
    律無特別規定時，雖不以出於故意為必要，仍須以過失為其
    責任條件。但應受行政罰之行為，僅須違反禁止規定或作為
    義務，而不以發生損害或危險為其要件者，推定為有過失，
    於行為人不能舉證證明自己無過失時，即應受處罰。．．．
    」業經司法院釋字第二七五號解釋在案。是遺產繼承人依法
    即有查明被繼承人全部遺產據實申報之義務，倘有漏報或短
    報之情事者，遺產繼承人若無法舉證證明自己無過失時，稅
    捐稽徵機關即得按所漏稅額處以一倍至二倍之罰鍰，合先敘
    明。
二、本件原告漏未將被繼承人所遺高雄中小企銀中山分行存款八
    、九三三元、助榮公司投資股權一、一四三、四五二元、力
    霸公司投資股權一、二一五元、彰銀投資股權三、八四三元
    、高新銀行投資股權五、四九八元、助榮公司債權一三、二
    八七、二九四元及死亡前二年內贈與六、０００、０００元
    等遺產合計二０、四五０、二三五元，據實合併申報，有遺
    產稅申報書、財產資料附卷佐證，違章事證明確足堪認定。
    而原告就其應為之遺產稅申報行為，本即有注意義務，且均
    為原告所能注意，然原告卻未於辦理申報時據實申報系爭銀
    行存款、債權、投資股權及死亡前二年內之贈與財產，則其
    有違反遺產及贈與稅法第四十五條之規定甚明，故被告原核
    定依前揭規定按所漏稅額處一倍罰鍰二０九、九００元，暨
    復查決定追減罰鍰一０、０００元，依法均無違誤。且參照
    最高行政法院九十二年度判字第一０五四號判決理由：「遺
    產及贈與稅法第四十五條規定，納稅義務人對依該法規定，
    應申報之遺產或贈與財產，已依該法規定申報而有漏報或短
    報情事者，應按所漏稅額處以一倍至二倍之罰鍰，並不以故
    意為要件。」是原告漏未申報系爭銀行存款、投資股權、債
    權及死亡前二年內之贈與財產，縱非故意，亦難辭過失之責
    ，依上開司法院釋字第二七五號解釋意旨，仍應處罰。
三、原告雖一再辯稱其對於被繼承人與助榮公司間之資金往來並
    無所悉，並非故意漏報；且原告等子女之銀行帳戶均係被繼
    承人王萬收所統籌運用，資金流向混亂，原告根本不知有贈
    與情事云云。惟查，被繼承人死亡時遺有財產者，納稅義務
    人應據實申報其遺產，此乃法律規定之義務。縱使被繼承人
    王萬收生前均自行處理其資金往來，原告均未予以過問，然
    原告既未放棄繼承之權利，自應負查明繼承財產之責任，此
    一責任並不因事實上查證之困難而得以免除（最高行政法院
    八十五年度判字第一０七０號判決參照），是原告仍應就其
    未查明系爭債權及贈與財產之存在致漏報遺產之違章行為，
    負過失之責。
、綜上所述，本件被告作成追減死亡前二年內贈與財產五０、
    ０００元及罰鍰一０、０００元，其餘部分維持原處分之復
    查決定，核無違誤，訴願決定遞予維持，並無不合，故本件
    原告之訴為無理由，應予駁回。
據上論結，本件原告之訴為無理由，爰依行政訴訟法第一百九十
五條第一項後段、第九十八條第三項前段，判決如主文。
中　　華　　民　　國　九十四　年　 十二　 月　二十七　日
                  第一庭審判長法  官  呂佳徵
                              法  官  林勇奮
                              法  官  蘇秋津
以上正本係照原本作成。
如不服本判決，應於判決送達後二十日內向本院提出上訴書狀，
其未表明上訴理由者，應於提起上訴後二十日內向本院提出上訴
理由書（須按對造人數附繕本）；如於本判決宣示或公告後送達
前提起上訴者，應於判決送達後二十日內補提上訴理由書（須附
繕本）。未表明上訴理由者，逕以裁定駁回。
提起上訴應預繳送達用雙掛號郵票七份（每份三十四元）。
中　　華　　民　　國　九十四　年　 十二　 月　二十七　日
　　　　　　　　　　　　　　　書記官  陳嬿如
